臺灣基隆地方法院刑事判決　　　　　　　　　　　　　　九十年度交訴字第三七號
　　公　訴　人　臺灣基隆地方法院檢察署檢察官
　　被　　　告　乙○○
　　選任辯護人　劉秉鈞
　　　　　　　　顏維助
右列被告因業務過失致死案件，經檢察官提起公訴（九十年度偵續字第三二號），本
院判決如左︰
    主  文
乙○○從事業務之人，因業務上之過失致人於死，處有期徒刑拾月。
    事  實
一、乙○○係基隆市七堵區東亞貨櫃運輸股份有限公司司機，為從事駕駛業務之人，
    於民國（下同）八十九年八月八日晚間十一時四十七分許，駕駛該公司車號ＫＢ
    －六三六號營業用半聯結車，後拖牌號ＦＤ─Ａ二號空板架，沿台北縣汐止市○
    ○○○道路往基隆市七堵區方向行駛，欲返回該公司之七堵東亞貨櫃場。詎車行
    至新台五線「東亞貨櫃場」前時，其本應注意汽車臨時停車時，應依車輛順行方
    向緊靠道路右側，且顯有妨害他車通行之處所，不得停車，而當時往來車輛少車
    況佳，車行順暢無障礙物，並無不能注意之情事，竟疏未注意及此，欲由新台五
    線直行進入「東亞貨櫃場」時，突見前方同公司編號一一八號之空拖板架半聯結
    車停止行駛，隨即煞車跨越車道斜停於該編號一一八號半聯結車後方，導致行經
    該處蔡紫芸所騎乘車號ＱＷＳ─０一八號輕型機車閃避不及，迎面追撞乙○○所
    駕半聯結車之後拖板架，致使蔡紫芸當場人車卡入板架護欄，造成顱骨骨折、顱
    內出血，經送往基隆市長庚醫院急救，延至同年月九日凌晨一時四十八分許不治
    死亡。乙○○於肇事後在現場協助救護傷患，並向到場警員坦承駕車肇事。
二、案經被害人蔡紫芸之父丙○○訴由基隆市警察局第三分局報請臺灣基隆地方法院
    檢察署檢察官偵查起訴。
    理  由
一、訊據被告乙○○固坦承於右揭時間、地點駕駛營業用半聯結車，後拖牌號ＦＤ─
    Ａ二號空板架，沿台北縣汐止市○○○○道路往基隆市七堵區方向行駛，行至新
    台五線「東亞貨櫃場」前時，因見前方同公司編號一一八號之空拖板架半聯結車
    停止行駛，隨即跨越車道斜停於該編號一一八號半聯結車後方，導致行經該處被
    害人蔡紫芸所騎乘車號ＱＷＳ─０一八號輕型機車，自後追撞被告所駕半聯結車
    之後拖板架，致使被害人蔡紫芸當場人車卡入板架護欄，造成顱骨骨折、顱內出
    血，經送往基隆市長庚醫院急救，延至同年月九日凌晨一時四十八分許不治死亡
    之事實，惟矢口否認有何業務過失致死之犯行，辯稱：伊當時所駕半聯結車，係
    跟在同公司編號一一八號半聯結車後，一一八號半聯結車正欲駛入貨櫃場時，因
    前方有車駛出，兩車遂停止在貨櫃場門口，停止約一分鐘後，待前車已駛出，正
    欲起步時，被害人駕駛機車即自後追撞伊車後方，本件應係被害人未注意前方狀
    況，追撞前車，伊無過失云云。惟查：
  (一)依道路交通事故調查報告表所載及卷附現場照片所示，案發地點之道路型態為雙
    向三線車道、路寬計約十二公尺之混合車道，而於肇事地點後約一百公尺為支道
    （案發當時封閉為狀態），其前右即為東亞貨櫃場，而被告所駕駛之半聯車距該
    貨櫃場未達二十公尺，但該車右側前後輪距路緣各有二．一五公尺、三．八五公
    尺，足證被告所駕車輛於臨時停車時，係斜停佔用外側車道及部分中間車道，並
    非緊靠道路右側，顯有妨害他車通行之情形。
  (二)又依據行車速率表觀之，被告駕駛前開半聯車，於案發當日二十三時四十四分二
    秒時，時速為五十四公里，之後持續加速至二十三時四十四分十六秒時，時速為
    七十八公里，於四十五分四十秒時，時速雖為零，惟車輛仍在行進中，未呈停止
    狀態，之後四十六分四秒起至四十七分十三秒之間，時速平均在五十至六十公里
    ，至四十七分二十八秒後，其時速即歸零，之後即未再啟動車輛，有行車速率表
    、樺崎實業有限公司九十年十二月十日樺崎分析九十第二號函及行車速率表解析
    後之報告在卷足憑，並經證人甲○○於本院審理時證述明確（詳本院九十一年一
    月四日訊問筆錄），被告復自承：案發前其所駕車輛前方有同公司一一八號半聯
    結車在待車狀態，伊遂將所駕車輛斜停在後云云，可見被告原以時速五十公里至
    六十公里之速度前進，因突見同公司一一八號半聯結車在前方待車準備進入公司
    ，遂減速斜停在前述車道上，因現場並無煞車痕，故認被告雖非緊急煞車，惟應
    係驟然減速，再加上被害人未注意車前狀況，以致肇事。又證人邱雲和、林忠立
    雖證稱：被告曾斜停在一一八號半聯結車後約一分鐘，即被告係在待車狀態遭被
    害人自後追撞，惟查，前開證人為被告之同事，且渠等所為之證言與事實不符，
    足認前開證人之證述，尚不足據為有利被告之認定。而被害人蔡紫芸因本件車禍
  造成顱骨骨折、顱內出血，經送往基隆市長庚醫院急救，延至同年月九日凌晨一
    時四十八分許不治死亡，亦經臺灣基隆地方法院檢察署檢察官督同法醫師相驗屬
    實，製有勘驗筆錄、相驗屍體證明書、驗斷書及相驗照片附卷可憑。
  (三)按汽車臨時停車時，應依車輛順行方向緊靠道路右側；又顯有妨害他車通行之處
    所，不得停車，道路交通安全規則第一百一十條第二項、第一百十二條第一項第
    九款分別定有明文，被告身為職業駕駛人，自應特別注意上述道路交通安全規定
    。且依當時肇事路段有三盞路燈不亮，被告雖非緊急煞車，然在無不能注意情形
    下，竟疏未注意後方有無來車，即貿然減速斜停在外側車道及部分中間車道，致
    被害人自後追撞、死亡，被告顯有過失甚明，就此核與臺灣省車輛行車事故覆議
    鑑定委員會認為：肇事時被告所駕車輛如非屬待停右轉，而係任意未靠路右停車
    ，被害人所駕機車追撞，則被害人蔡紫芸夜晚駕駛輕機車，未注意車前狀況，為
    肇事主因。被告駕駛聯結車未靠路右停車，為肇事次因，有臺灣省車輛行車事故
    覆議鑑定委員會九十年一月二十九日府覆議字第八九二四六六號函示覆議意見各
    一紙存卷可參。足證被告之過失行為與被害人蔡紫芸之死亡間，確有相當因果關
    係。
  (四)綜右各情，被告所辯均無足採，本案事證明確，被告犯行堪可認定，應依法論科
    。
二、查被告係東亞貨櫃運輸股份有限公司司機，為從事駕駛業務之人，業據其供承在
    卷，核其所為，係犯刑法第二百七十六條第二項之業務過失致人於死罪。被告於
    肇事後，即留在車禍現場協助救護傷患而未離開，並向到場處理員警表明其為肇
    事曳引車司機，業據被告供承在卷，並有道路交通事故調查報告表在卷可佐，是
    被告係對於未發覺之罪自首而受裁判，應依刑法第六十二條前段之規定減輕其刑
    。爰審酌被告身為職業駕駛，本負有較高之道路交通安全注意義務，半聯結車後
    拖板架之車身甚長，本應特別注意車前、後狀況，稍有不慎對於後方車輛之威脅
    甚重，且迄未與被害人蔡紫芸之家屬達成和解賠償損害，而被害人亦與有過失等
    一切情狀，量處如主文所示之刑，以示儆懲。
三、據上論斷，應依刑事訴訟法第二百九十九條第一項前段，刑法第二百七十六條第
    二項、第六十二條前段，罰金罰鍰提高標準條例第一條前段，判決如主文。
本案經檢察官賴正聲到庭執行職務。
中      華      民      國    九十一    年      一      月     十八     日
                                  臺灣基隆地方法院交通法庭
                                      法  官    齊      潔
右正本證明與原本無異。
對於本件判決如有不服，應於收受送達後十日內，向本院提出上訴書狀，上訴於臺灣
高等法院，並按他造當事人之人數附具繕本。
                                      書記官    林  苑  珍
中      華      民      國    九十一    年      一      月    二十二    日
附錄論罪法條
刑法第二百七十六條第二項：
從事業務之人，因業務上之過失犯前項之罪者，處五年以下有期徒刑或拘役，得併科
三千元以下罰金。
